臺灣臺北地方法院民事判決
110年度重訴字第912號
原      告  台中商業銀行股份有限公司

法定代理人  王貴鋒  
訴訟代理人  湯宗翰  
被      告  簡明慧  

上列當事人間請求清償借款事件，經臺灣新北地方法院以110年
度重訴字第506號裁定移送前來，本院於民國111年1月14日言詞
辯論終結，判決如下：
    主      文
被告應於原告對訴外人黃志源之財產強制執行無效果時，給付原
告新臺幣壹仟貳佰貳拾伍萬伍仟玖佰玖拾肆元，及如附表所示之
利息、違約金。
訴訟費用新臺幣壹拾壹萬玖仟捌佰捌拾捌元由被告負擔。
    事實及理由
壹、程序部分：
一、按當事人得以合意定第一審管轄法院；但以關於由一定法律
    關係而生之訴訟為限；前項合意，應以文書證之，民事訴訟
    法第24條定有明文。查本件兩造約定以本院為第一審管轄法
    院，有借款約定書第15條、個人購屋貸款約定書第12條、消
    費者貸款約定書第12條約定可憑（見臺灣新北地方法院110
    年度司促字第21371號卷第14頁、第25頁、第38頁），故本
    院就本件訴訟自有管轄權，合先敘明。
二、被告未於言詞辯論期日到場，核無民事訴訟法第386條所列
    各款情形，爰依原告聲請，由其一造辯論而為判決。
貳、實體部分：
一、原告起訴主張：訴外人即債務人黃志源於民國109年12月14
    日邀同被告為其借款之一般保證人，向伊申貸下列3筆借款
    ：㈠借款新臺幣（下同）620萬元（放款帳號：000-00-00000
    00），約定借款期間自109年12月14日起至129年12月14日止
    ，利息按伊月定儲利率指數加碼年利率1.06%機動計息，自
    借款撥付日起，以1個月為1期，依年金法按期平均攤還本息
    ，如遲延還本或付息，依約定書第4條約定，另應自本金到
    期日或利息應繳日起，逾期在6個月以內部分，按約定利率1
    0%，逾期超過6個月部分，按約定利率20%計付違約金；㈡申
    請個人購屋貸款350萬元（放款帳號：000-00-0000000），
    約定借款期間自109年12月14日起至129年12月14日止，利息
    按伊月定儲利率指數加碼年利率1.06%機動計息，自借款撥
    付日起，以1個月為1期，依年金法按期平均攤還本息，如遲
    延還本或付息，依個人購屋貸款約定書第4條約定，其逾期
    在6個月以內者，按約定借款利率10%，逾期超過6個月部分
    ，按約定借款利率20%按期計收違約金，惟每次違約狀態最
    高連續收取期數為9期；㈢申請消費者貸款280萬元（放款帳
    號：000-00-0000000），約定借款期間自109年12月14日起
    至116年12月14日止，利息按伊月定儲利率指數加碼年利率4
    .81%機動計息，自借款撥付日起，以1個月為1期，依年金法
    按期平均攤還本息，如遲延還本或付息，依消費者貸款約定
    書第4條約定，其逾期在6個月以內者，按約定借款利率10%
    ，逾期超過6個月部分，按約定借款利率20%按期計收違約金
    ，惟每次違約狀態最高連續收取期數為9期。詎黃志源自110
    年4月14日起即未繳納上開3筆借款本息，依約其債務視為全
    部到期，迄今尚欠本金合計1,225萬5,994元及如附表所示之
    利息、違約金未清償。而被告既為上開3筆借款之一般保證
    人，就前述所欠本金、利息及違約金，如對黃志源之財產強
    制執行無效果時，應由被告給付之等語。爰依上開3筆借款
    之保證契約關係，求為判決：如主文第1項所示。
二、被告未於言詞辯論期日到場，僅提出民事異議狀表示伊雖擔
    任伊前夫黃志源本件3筆借款之保證人，但黃志源離婚時稱
    已陸續向債權人清償債務，故本件債權債務關係尚有爭執等
    語。
三、得心證之理由：
　㈠經查，原告主張之上開事實，業據提出借據暨約定書、個人
    購屋貸款借據暨約定書、消費者貸款借據暨約定書、委託代
    償暨扣款授權書3份、交易明細查詢、放款利率查詢資料及
    催告書等件影本為證（見本院卷第35至77頁），核屬相符；
    而被告對於上開事實，僅辯稱黃志源已陸續向原告清償債務
    云云，惟並未提出任何證據以實其說，其所辯自不足採，應
    堪信原告之上開主張為真實。
　㈡按消費借貸之借用人應於約定期限內，返還與借用物種類、
    品質、數量相同之物；遲延之債務，以支付金錢為標的者，
    債權人得請求依法定利率計算之遲延利息；但約定利率較高
    者，仍從其約定利率；當事人得約定債務人於債務不履行時
    ，應支付違約金，民法第478條前段、第233條第1項及第250
    條第1項分別定有明文。次按稱保證者，謂當事人約定，一
    方於他方之債務人不履行債務時，由其代負履行責任之契約
    ；保證債務，除契約另有訂定外，包含主債務之利息、違約
    金、損害賠償及其他從屬於主債務之負擔；保證人於債權人
    未就主債務人之財產強制執行而無效果前，對於債權人得拒
    絕清償，民法第739條、第740條、第745條亦有明文。本件
    債務人黃志源向原告申貸上開3筆借款未依約清償，經全部
    視為到期，尚欠如主文第1項所示之本金及如附表所示之利
    息、違約金迄未清償，而被告為黃志源前開債務之一般保證
    人，揆諸上開規定，即應於原告對黃志源之財產強制執行而
    無效果時，對原告負清償責任。
　㈢從而，原告依兩造間對黃志源借款之保證契約關係，請求被
    告應於原告對黃志源之財產強制執行無效果時，給付原告1,
    225萬5,994元及如附表所示之利息、違約金，為有理由，應
    予准許。
四、本件訴訟費用，確定如主文第2項所示之金額。
五、訴訟費用負擔之依據：民事訴訟法第78條。
中　　華　　民　　國　　111 　年　　1 　　月　　21　　日
                  民事第六庭  法  官  石珉千
以上正本係照原本作成。
如對本判決上訴，須於判決送達後20日內向本院提出上訴狀。如
委任律師提起上訴者，應一併繳納上訴審裁判費。
中　　華　　民　　國　　111 　年　　1 　　月　　21　　日
　　　　　　　　　            書記官  徐嘉霙 
附表：
編號 債權本金 （新臺幣） 計息年利率 利息計算期間與方式 違約金計算期間及計算方式 1 6,114,330元 1.85％ 自民國110年4月14日起至清償日止，按左列利率計算。 自民國110年5月15日起至清償日止，逾期在6個月以內部分，按左列利率10％；逾期超過6個月部分，按左列利率20％計算。 2 3,451,640元 （個人購屋貸款） 1.85％ 自民國110年4月14日起至清償日止，按左列利率計算。 自民國110年5月15日起至清償日止，逾期在6個月以內部分，按左列利率10％；逾期超過6個月部分，按左列利率20％計算，違約金最高連續收取期數為9期。 3 2,690,024元 （消費者貸款） 5.60％ 自民國110年4月14日起至清償日止，按左列利率計算。 自民國110年5月15日起至清償日止，逾期在6個月以內部分，按左列利率10％；逾期超過6個月部分，按左列利率20％計算，違約金最高連續收取期數為9期。